【裁判字號】    90,台上,2631
【裁判日期】    900503
【裁判案由】    違反麻醉藥品管理條例
【裁判全文】
最高法院刑事判決                                九十年度台上字第二六三一號
    上訴人  台灣高等法院高雄分院檢察署檢察官
    被  告  甲○○
右上訴人因被告違反麻醉藥品管理條例案件，不服台灣高等法院高雄分院中華民國八
十九年十二月二十七日第二審更審判決（八十九年度上更(一)字第三三五號，起訴案號
：台灣高雄地方法院檢察署八十六年度偵字第九二二三、一○○三四號），提起上訴
，本院判決如左：
    主  文
上訴駁回。
    理  由
按刑事訴訟法第三百七十七條規定，上訴於第三審法院，非以判決違背法令為理由，
不得為之。是提起第三審上訴，應以原判決違背法令為理由，係屬法定要件。如果上
訴理由狀並未依據卷內訴訟資料，具體指摘原判決不適用何種法則或如何適用不當，
或所指摘原判決違法情事，顯與法律規定得為第三審上訴理由之違法情形，不相適合
時，均應認其上訴為違背法律上之程式，予以駁回。本件檢察官上訴意旨略稱：(一)、
宋文麗於警訊、偵查及法院審理中，均一再供稱：伊於民國八十六年四月十二日下午
四時三十分許，在高雄市○○○○道附近，向被告甲○○購買安非他命一次共新台幣
（下同）二千元。雖宋文麗前後所供陳語氣，或因不同書記官之記載而略有不同，然
其內容則並無不符。且宋文麗於原審雖否認曾向被告購買安非他命，並改稱：伊因緊
張才為不利被告之供述云云，然宋文麗果確因緊張而誤認，何以於為警查獲後長達三
年六月有餘，方於原審供述吐露實情，其於原審改稱各語與常情有悖。(二)、證人張國
榮證稱：伊於八十六年四月十二日下午與被告同在一處等情，若屬事實，則如此有利
於被告之證據，被告何以於案發後一年多，直至八十七年五月間始聲請調查，張國榮
之證言是否屬實，非無疑義，原判決顯有違誤等語。
惟查原判決以公訴意旨略稱：被告意圖營利並以呼叫器000000000＃九九為
聯絡工具，於八十六年四月十二日十六時三十分許，在高雄市○○○○道附近，以每
小包二千元之價格，非法販賣安非他命供宋文麗施用。因認被告涉犯麻醉藥品管理條
例第十三條之一第二項第一款罪嫌云云。經訊據被告堅決否認有前揭犯行。且查宋文
麗於警訊中先指稱：「被警查獲之安非他命等物，都是林敬祐所有。」等語；嗣於同
次警訊筆錄中又改稱：「被查獲之安非他命是我所有，我在高速公路九如交流道向綽
號『阿德』即被告甲○○購買的。」等語；另於偵查中第一次訊問時及第一審指稱：
「在八十六年四月十二日下午四時三十分許，在高雄市○○○○道向甲○○購買安非
他命一次，共二千元。」等語；而於偵查中第二次訊問時改稱：「我是在四月十二日
四時許，在九如交流道以每包二千元價格買的。」云云；復於原審更審前指稱：「向
甲○○購買安非他命一次，時間在八十六年三、四月間某日，價錢是二千元，且蕭某
亦曾無償免費給我吸食安非他命一次。」等語；而於原審又結證稱：「我不曾向被告
甲○○買過安非他命，會在警局說有買過，是因為緊張才會如此說的。」等語。宋文
麗對遭警查扣之安非他命係屬林敬祐所有？抑或係其向被告購得？購買安非他命之時
間為何？被告是否曾無償提供安非他命供其施用？其前後證述情節不盡一致，非無疑
義，尚不得以宋文麗前後不一之指證，遽認被告有檢察官所指之犯行。證人張國榮於
原審更審前證稱：伊於八十六年四月十二日下午四、五時至被告住處，近七點離開，
伊找被告聊天、看電視，這中間被告並沒有離開，伊沒有注意被告是否有接到呼叫器
等語，無從率予認定被告有為本件犯行。林敬祐於偵查中雖曾證述：伊聽宋文麗說安
非他命都向被告購買的等語，然此乃係聽聞自宋文麗之傳聞證據，且宋文麗證述各節
非無疑義，已如前述，林敬祐上開證述各情自不能採為不利被告之論據。警方在宋文
麗身上查獲安非他命，僅能證明宋文麗持有安非他命之事實，並不能憑此推論該安非
他命係向被告購得；宋文麗電話聯絡簿上載有被告之呼叫器號碼，僅能證明宋文麗與
被告為朋友關係，相互間曾以呼叫器為聯絡工具，亦不能憑此認定被告曾利用呼叫器
販賣安非他命。警方並未在被告住處搜扣得電子秤、帳冊及空夾鏈袋等足以佐證被告
販賣安非他命之工具。此外，復查無其他積極證據足資證明被告有檢察官所指之犯行
，自屬不能證明被告犯罪。因而撤銷第一審關於論處被告非法販賣化學合成麻醉藥品
罪刑部分之判決，改判諭知被告無罪，已詳予說明其論斷所憑之證據及理由，從形式
上觀察，並無違背法令之情形。按證據之取捨與證據之證明力如何？均屬事實審法院
得自由裁量、判斷之職權；苟其此項裁量、判斷，並不悖乎通常一般之人日常生活經
驗之定則或論理法則，又於判決內論其何以作此判斷之心證理由者，即不得任意指
摘其為違法，而據為提起第三審上訴之合法理由。原審綜合斟酌前述各項事證，說明
尚不得僅憑宋文麗前後不一之證述內容，即率予認定被告有檢察官所指之犯行；張國
榮於原審更審前所證述之內容，亦足以佐證被告未為本件犯行等情，均屬其採證職權
之合法行使，不容任意指為違法。上訴意旨就原審取捨證據論斷事實之職權行使，暨
原審已調查說明之事項，漫加指摘有採證違法及理由不備之情事云云，均與法律規定
得為第三審上訴理由之違法情形不相適合，是本件上訴違背法律上之程式，應予駁回
。
據上論結，應依刑事訴訟法第三百九十五條前段，判決如主文。
中      華      民      國     九十     年      五      月      三      日
                              最高法院刑事第四庭
                                  審判長法官  董  明  霈
                                        法官  丁  錦  清
                                        法官  林  茂  雄
                                        法官  王  居  財
                                        法官  張  祺  祥
      右正本證明與原本無異
                                              書  記  官
中      華      民      國     九十     年      五      月     十一     日


司法院資訊處製作；財團法人民間司法改革基金會備份。
